【裁判字號】    89,訴,80
【裁判日期】    900925
【裁判案由】    侵權行為損害賠償
【裁判全文】
臺灣高等法院臺中分院民事判決      八十九年度訴字第八０號
      原  告      丙○○
                  乙○○
      被  告      甲○○
右列被告因殺人未遂案件，經原告等提出附帶民事訴訟，請求損害賠償，由本院刑事
庭裁定移送（八十九年度附民字第八八號），本院判決如左：
被告應給付原告丙○○新臺幣（以下同）壹拾伍萬陸仟零捌拾參元，原告乙○○壹拾
貳萬陸仟伍佰柒拾壹元，及均自民國八十九年三月九日起至清償日止按年息百分之五
計算之利息。
原告等其餘之訴駁回。
訴訟費用由被告負擔三分之一，餘由原告負擔。
甲、原告方面：
一、聲明：
  (一)被告應給付原告丙○○新台幣（下同）五十五萬七千三百零三元，及自附帶民事
    起訴狀繕本送達翌日起至清償日止按年息百分之五計算之利息。
  (二)被告應給付原告乙○○精神慰撫金五十二萬六千五百七十一元，及自附帶民事起
    訴狀繕本送達翌日起至清償日止按年息百分之五計算之利息。
  (三)訴訟費用由被告負擔。
二、陳述：
  (一)被告曾有多項傷害、殺人未遂前科，其於民國（以下同）八十七年十二月三十日
    七時二十分許，在彰化縣溪州鄉○○村○○○段之河川地，因田地耕作之事，與
    原告乙○○、丙○○父子發生爭執，被告心生不滿，明知頭部為人體之要害，竟
    基於殺人之概括犯意，先以就地撿拾之石頭一塊，朝原告丙○○之頭部丟擲並擊
    中頭部右側，致原告丙○○頭部外傷合併右側顱骨骨折、硬腦膜上出血、左側蜘
    蛛膜下出血而不支倒地。原告乙○○見狀，趨前追趕被告，被告又撿拾石頭朝原
    告乙○○之頭部丟擲並擊中頭部左側，致因頭部外傷有腦震盪現象。嗣經旁人將
    原告二人送醫急救，始倖免於死。嗣經台灣彰化地方法院檢察署以被告殺人未遂
    罪名提起公訴。
  (二)原告丙○○受傷期間共計支出醫藥費新台幣（以下同）四萬五千八百零三元及救
    護車資二千五百元。為此原告丙○○爰依民法第一百八十四條、第一百九十三條
    之規定請求被告賠償。
  (三)原告乙○○受傷期間共計支出醫藥費二萬六千五百七十一元，為此原告乙○○爰
    依民法第一百八十四條、第一百九十三條之規定請求被告賠償上開醫藥費。
  (四)原告二人受傷非輕，身體及精神均受極大之痛苦，且被告僅因田地耕作之事與原
    告父子發生爭執就欲置原告父子於死地，其惡性不可謂不大，為此另依民法第一
    百九十五條之規定請求被告賠償原告二人各五十萬元之慰撫金。
三、證據：彰化基督教醫院收據影本十六紙、仁和醫院收據影本三紙、腦得生中藥堂
    收據三紙、聯合救護車中心收據影本一紙、台灣鐵路局員工薪津明細表影本二紙
    、郵政簡易人壽保險要保書及退費清單五紙。
乙、被告方面：未於言詞辯論期日到場，亦未提出書狀為任何聲明或陳述。
丙、本院依職權調閱本院八十九年上訴字第二九五號被告殺人未遂一案刑事卷宗。
      理      由
一、被告經合法通知，未於言詞辯論期日到場，核無民事訴訟法第三百八十六條所列
    各款情形，爰依原告之聲請，由其一造辯論而為判決。
二、查原告主張：被告因與同村之原告乙○○相鄰之河川田地糾紛，經原告乙○○託
    請村長鄭福銘協調，相約於八十七年十二月三十日早上七時二十分許，在彰化縣
    溪州縣榮光村下水埔段之河川田地商談間，竟因意見相左，發生爭執不快，頓萌
    殺人犯意，在所站的田梗邊，撿拾起巴掌大小（約二十公分）之石頭一顆，在田
    梗上，由上往下朝站在田裡與其相距僅三、四公尺，伴同原告乙○○在場乙○○
    之子原告丙○○的頭部擲打，原告丙○○頭部受此重擊後昏倒在地。被告見狀起
    步離開現場，但遭原告乙○○撿拾石頭追擲，惟均未擲中。詎被告另行萌生傷害
    犯意，撿拾地上石頭反追擲原告乙○○，原告乙○○不及閃避遭擲中身體倒地，
    被告見狀才駕其耕耘機離去。經當時在場協調與伴同協調之訴外人鄭福銘、林福
    榮報警並將原告二人送醫，原告丙○○受有頭部外傷合併右側顱骨骨折、硬腦膜
    上出血、左側蜘蛛膜下出血之傷害，惟倖免死亡。原告乙○○則受有頭部外傷腦
    震盪、左顳部挫裂傷三×○．五×一公分，左手背挫裂傷五×五公分併血腫併第
    四中指骨骨折，左臉頰挫裂傷三×○．五×一公分之傷害。上揭殺人未遂事實，
    業經台灣彰化地方法院檢察署以八十八年度偵字第一三二五號、第二三五四號提
    起公訴，經台灣彰化地方法院以八十八年度訴字第七九七號判處被告有期徒刑六
    年一月，並經本院刑事庭駁回被告上訴等情，此有本院八十九年度上訴字第二九
    五號刑事判決書在卷可稽，被告復未到庭予以爭執，是被告殺人未遂有侵害原告
    等身體行為之事實，已足認定。
三、茲原告分別請求下列諸項賠償金額，本院審酌如下：
  (一)醫藥費部分：按不法侵害他人之身體或健康者，對於被害人因此喪失或減少勞動
    能力或增加生活上之需要時，應負損害賠償責任，民法第一百九十三條第一項定
    有明文。查本件原告丙○○因受被告之傷害，於八十八年二月十日共計支出醫藥
    費用五萬七千三百零三元（含非健保醫院醫藥費及救護車資），有其提出之彰化
    基督教醫院收據影本十六紙、仁和醫院收據影本一紙、腦得生中藥堂收據一紙、
    聯合救護車中心收據影本一紙為證，堪信屬實。除其中於彰化基督教醫院所支出
    之診斷書費一千二百二十元，核非醫療之必要費用，應予剔除外，其餘請求被告
    賠償其支出之醫療費用五萬六千零八十三元，應予准許。又原告乙○○受傷期間
    共計支出醫藥費二萬六千五百七十一元，有其提出之仁和醫院醫療費用收據影本
    二紙、腦得生中藥堂收據二紙為證，堪信屬實，應予准許。
  (二)精神慰撫金部分：按不法侵害他人之身體、健康、名譽、自由、信用、隱私、貞
    操，或不法侵害其他人格法益而情節重大者，被害人雖非財產上之損害，亦得請
    求賠償相當之金額，民法第一百九十五條第一項前段定有明文。原告等因受被告
    之傷害，致身體受傷，延醫治療多時，其精神上受有痛苦，應可認定。查原告丙
    ○○專科畢業，現於鐵路局服務，原告乙○○未受教育，從事農耕；被告從事乩
    童工作，業據原告等陳明。原告等請求被告給付伊等精神慰藉金各五十萬元，惟
    本院審酌兩造之知識程度、身分、地位、經濟能力、原告等所受痛苦等情，認原
    告等請求賠償之精神慰撫金各以十萬元為相當，逾此數額之請求，為無理由，應
    予以駁回。
四、綜上所述，原告請求被告應賠償原告等之損害金額：原告丙○○部分為十五萬六
    千零八十三元，原告乙○○部分為十二萬六千五百七十一元，及均自附帶民事訴
    訟起訴狀繕本送達之翌日（即八十九年三月九日）起之法定遲延利息，為有理由
    ，逾此部分之請求，應分別為准駁。
五、據上論斷，本件原告之訴為一部有理由，一部無理由，依民事訴訟法第七十九條
    但書，第三百八十五條第一項前段判決如主文。
中      華      民      國    九十      年      九      月    二十五    日
~B1民事第三庭審判長法  官  陳照德
~B2                法  官  蔡王金全
~B3                法  官  陳成泉
右為正本係照原本作成。
不得上訴。
~B                書記官  劉恒宏
中      華      民      國    九十      年      九      月    二十六    日
                                                                        Ｙ


司法院資訊處製作；財團法人民間司法改革基金會備份。
